臺灣新北地方法院刑事判決　　　　　　　110年度訴字第347號
公　訴　人　臺灣新北地方檢察署檢察官
被　　　告　徐佳瑩


選任辯護人　吳兆原律師（法扶律師）
上列被告因違反毒品危害防制條例案件，經檢察官提起公訴（10
9 年度偵字第13730 號），本院判決如下：
    主  文
徐佳瑩共同犯運輸第二級毒品罪，累犯，處有期徒刑壹年拾月。
扣案之不詳廠牌行動電話壹支（含門號0000000000號
SIM 卡壹張）沒收之。
    犯罪事實
一、徐佳瑩明知甲基安非他命屬毒品危害防制條例管制之第二級
    毒品，依法不得運輸，竟與當時之女友林念婷（經本院另行
    通緝中）共同基於運輸第二級毒品甲基安非他命之犯意聯絡
    ，先由林念婷於民國109 年2 月22日8 時50分許，在新北市
    ○○區○○路0 段00號附近，自真實姓名年籍不詳之人、綽
    號「陳祥」處取得重量不詳之第二級毒品甲基安非他命1 包
    。嗣後於同日某時許，在林念婷址設新北市○○區○○路0
    段00號10樓之9 之居所，由林念婷支付運費，將該包毒品交
    由徐佳瑩以快遞方式，再將毒品轉交予不知情之快遞人員遞
    送，以此方式寄送運輸至新北市林口區某不詳地點。嗣於10
    9 年2 月24日13時許，員警獲報林念婷上址居所內傳出爭吵
    聲，遂到場處理，經林念婷、徐佳瑩同意受搜索後，查看其
    等行動電話訊息內容，始悉上情。
二、案經新北市政府警察局三重分局報告臺灣新北地方檢察署檢
    察官偵查起訴。
    理  由
壹、程序部分：
一、按被告以外之人於審判外之言詞或書面陳述，除法律有規定
    者外，不得作為證據，刑事訴訟法第159 條第1 項定有明文
    。惟被告以外之人於審判外之陳述，雖不符刑事訴訟法第15
    9條之1至第159條之4規定，但經當事人於審判程序同意作為
    證據，法院審酌該言詞陳述或書面陳述作成時之情況，認為
    適當者，亦得為證據，刑事訴訟法第159 條之5第1項亦有明
    文。本判決所引用認定犯罪事實之傳聞證據，經檢察官、被
    告及辯護人於本院準備程序時，均分別表示同意作為證據（
    見本院卷第105 頁），本院審酌該等陳述作成時之情況及與
    本案待證事實間之關聯性，認以之作為證據要屬適當，是依
    刑事訴訟法第159 條之5 第1 項規定，該等傳聞證據自有證
    據能力。
二、傳聞法則乃對於被告以外之人於審判外之言詞或書面陳述而
    為之規範。本判決所引用之非供述證據，無刑事訴訟法第15
    9條第1項傳聞法則之適用，本院審酌上開證據資料作成時之
    情況，因與本案待證事實具有關聯性，且無證據證明係公務
    員違法取得之物，依法自得作為本案之證據。
貳、實體部分：
一、對於上開犯罪事實，業據被告於偵查中及本院審理時均坦承
    不諱，核與證人即共犯林念婷於警詢時證述相符（見偵卷第
    9 至15頁），且有自願受搜索同意書2 份、新北市政府警察
    局三重分局搜索扣押筆錄、扣押物品目錄表、現場照片、林
    念婷與暱稱「陳祥」之FACEBOOK對話紀錄翻拍照片、被告與
    林念婷之FACEBOOK對話紀錄翻拍照片等附卷可憑（見偵卷第
    43至51、55至61、87至199 頁），且有扣案之行動電話1 支
    （含門號0000000000號SIM 卡1 張）可佐，足認被告自白與
    事實相符，應堪採信。本案事證明確，被告犯行堪以認定，
    應依法論科。
二、論罪科刑：
（一）按行為後法律有變更者，適用行為時之法律，但行為後之
      法律有利於行為人者，適用最有利於行為人之法律，修正
      後刑法第2 條第1 項定有明文。此條規定係規範行為後法
      律變更所生新舊法律比較適用之準據法，本身尚無新舊法
      比較之問題，於新法施行後，應一律適用新法第2 條第1
      項之規定，為「從舊從輕」之比較。而本次法律變更，比
      較時應就罪刑有關之共犯、未遂犯、想像競合犯、牽連犯
      、連續犯、結合犯，以及累犯加重、自首減輕暨其他法定
      加減原因（如身分加減）與加減例等一切情形，綜其全部
      罪刑之結果而為比較。且就比較之結果，須為整體之適用
      ，不能割裂分別適用各該有利於行為人之法律，此即刑法
      變更之比較適用所應遵守之「罪刑綜合比較原則」及「擇
      用整體性原則」。查被告行為後，毒品危害防制條例第4
      條第2 項、第17條第2 項規定業於109 年1 月15日修正，
      並已於109 年7 月15日施行，茲比較如下：
    1.修正前毒品危害防制條例第4 條第2 項規定「製造、運輸
      、販賣第二級毒品者，處無期徒刑或7 年以上有期徒刑，
      得併科新臺幣1千萬元以下罰金」，修正後則規定「製造
      、運輸、販賣第二級毒品者，處無期徒刑或10年以上有期
      徒刑，得併科新臺幣1千5百萬元以下罰金」，是修正後規
      定就製造、運輸、販賣第二級毒品之有期徒刑及併科罰金
      刑，均已提高，經比較新舊法規定，自以修正前毒品危害
      防制條例第4條第2項規定，較有利於被告。
    2.修正前毒品危害防制條例第17條第2 項規定：「犯第4 條
      至第8 條之罪於偵查及審判中均自白者，減輕其刑。」，
      修正後則規定：「犯第4 條至第8 條之罪於偵查及歷次審
      判中均自白者，減輕其刑。」，是修正後就被告自白犯罪
      減輕其刑之適用，變更為「於偵查及歷次審判中均自白者
      」，相較於舊法規定條件更為嚴格，經比較新舊法規定，
      自亦以修正前毒品危害防制條例第17條第2 項規定較有利
      於被告。
    3.據上綜合比較結果，以被告行為時之修正前毒品危害防制
      條例之規定，較有利被告，自應適用修正前毒品危害防制
      條例第4 條第2 項、第17條第2 項之規定。
（二）按甲基安非他命係毒品危害防制條例第2 條第2 項第2 款
      明定之第二級毒品，依法不得運輸、販賣及持有。毒品危
      害防制條例之運輸毒品罪，所稱之「運輸」係指轉運輸送
      而言，不以國外輸入國內或國內輸出國外者為限，其在國
      內運送者，亦屬之，至於運輸之動機、目的是否意在為己
      或為他人，運輸之方法為海運、空運、陸運或兼而有之，
      均非所問（最高法院92年度台上字第5426號、99年度台上
      字第2111號、100 年度台上字第5278號等判決意旨參照）
      。又運輸毒品罪之設立，旨在防免毒品擴散，故其運輸行
      為之既、未遂區別，係以是否已經起運離開原址現場為準
      ，既經起運離開現場，即生擴散效果，其構成要件之運輸
      行為即已完成，犯罪已達既遂，不以到達預定之目的地為
      必要（最高法院101 年度台上字第5739號、101 年度台上
      字第5536號判決意旨參照）。被告為警查獲時業已將上開
      第二級毒品自新北市三重區上址處交付給不知情之快遞運
      送至新北市林口區，是已屬起運，參照上開說明，被告所
      為當屬運輸第二級毒品既遂。核被告所為，係犯修正前毒
      品危害防制條例第4 條第2 項之運輸第二級毒品罪。被告
      持有第二級毒品之低度行為，為運輸之高度行為所吸收，
      不另論罪。被告與林念婷就上開運輸第二級毒品犯行間，
      有犯意聯絡及行為分擔，應論以共同正犯。又被告利用不
      知情之快遞為運輸第二級毒品犯行，為間接正犯。
（三）被告前因施用毒品案件，經法院判處有期徒刑確定在案，
      於107 年7 月6 日執行完畢，此有臺灣高等法院被告前案
      紀錄表在卷可參，其於有期徒刑執行完畢後，5 年內故意
      再犯本件有期徒刑以上刑之本罪，為累犯，惟審酌被告上
      開構成累犯之前案紀錄為施用毒品案件，與本案之犯罪型
      態顯不相同，堪認其構成累犯之前案紀錄與本案犯罪間並
      無何等特別關連性，如加重最低本刑，恐致其所受刑罰超
      過其所應負擔罪責，參酌司法院釋字第775 號解釋意旨，
      爰毋庸加重其最低本刑。
（四）被告於偵查中及審理時均自白本案運輸第二級毒品犯行，
      應依修正前毒品危害防制條例第17條第2 項減輕其刑。至
      被告雖於警詢時供稱其毒品來源為「陳祥」等語，然並未
      提出姓名、年籍資料及住所等資料供警方查緝。且警方當
      時係因察看手機而得知被告及林念婷涉有運輸毒品之犯罪
      嫌疑，亦無從認為因被告供述而查獲林念婷，是並未因被
      告供述而查獲其他正犯或共犯，當無從依同條第1 項規定
      減輕其刑，附此說明。
（五）按犯罪之情狀顯可憫恕，認科以最低度刑仍嫌過重者，得
      酌量減輕其刑，刑法第59條定有明文。而該條立法之旨即
      在避免嚴刑峻罰，法內存仁，俾審判法官得確實斟酌個案
      具體情形，妥適裁量，以期裁判結果，臻致合情、合理及
      合法。而修正前運輸第二級毒品罪之法定刑為「無期徒刑
      或7 年以上有期徒刑，得併科1,000 萬元以下罰金」，然
      同為運輸第二級毒品之人，其原因動機不一，犯罪情節未
      必盡同，倘係基於自行施用之目的而運輸毒品之行為，且
      情節輕微者，雖有問責之必要性，惟如一律依毒品危害防
      制條例第4 條論以運輸毒品之重罪，實屬法重情輕，且亦
      無足與真正長期、大量運輸毒品之犯行區別。是於此情形
      ，倘依其情狀予以酌減其刑，即足以懲儆，並可達防衛社
      會之目的者，自非不可依客觀之犯行與主觀之惡性二者加
      以考量其情狀，是否有可憫恕之處，適用刑法第59條之規
      定酌量減輕其刑，期使個案裁判之量刑，能斟酌至當，符
      合比例原則。經查，被告運輸第二級毒品犯行固值非難，
      惟依被告供稱國中畢業之智識程度，當時係因女友林念婷
      之要求始為本件犯行之犯罪動機，堪認其是在偶然之情況
      下代林念婷將內裝有甲基安非他命之包裹交付予快遞，致
      使涉犯運輸第二級毒品，其行為模式實與一般大量、多次
      運輸第二級毒品之中盤、大盤毒梟有所不同，亦無證據可
      認毒品之數量甚多，被告也並未從中獲取利益，犯罪情節
      實屬輕微，其因一時失慮而為本案犯行，以被告所犯修正
      前毒品危害防制條例第4 條第2 項之運輸第二級毒品罪之
      上開法定刑度觀之，縱依修正前毒品危害防制條例第17條
      第2 項之規定減輕其刑二分之一，與其犯罪情節相較，仍
      屬情輕法重，客觀上足以引起一般同情，顯有堪以憫恕之
      處，本院認縱處以依偵審自白規定減輕後之法定最低刑度
      ，猶嫌過重，爰依刑法第59條之規定減輕其刑，並依法遞
      減之。
（六）爰以行為人之責任為基礎，審酌被告於行為時正值壯年，
      竟無視毒品對於國家社會之危害甚為嚴重，不顧法律嚴厲
      禁制，僅因當時女友林念婷之要求，即共同運輸第二級毒
      品甲基安非他命，然並無證據證明所運輸毒品之數量甚多
      ，亦無證據可認被告有從中獲取任何利益，均如前述，對
      於社會治安之危害尚屬有限。並念及被告犯後均坦承犯行
      ，尚有悔意，兼衡其自述國中畢業智識程度，離婚，目前
      從事加工工作，經濟狀況勉持，無須扶養親屬，母親會提
      供零用錢等一切情狀，量處如主文所示之刑。
三、沒收：扣案之行動電話1 支（含門號0000000000號SIM 卡1
    張），為被告所有與林念婷聯繫使用之物，業據被告供述明
    確，為被告供運輸毒品罪所用之物，應依毒品危害防制條例
    第19條第1 項之規定，不問屬於犯罪行為人與否，於本案中
    宣告沒收。至扣案之其餘物品，均非被告所有，亦無證據足
    認與被告部分犯行有何關聯，均無須宣告沒收。
據上論斷，應依刑事訴訟法第299 條第1 項前段（依刑事判決精
簡原則，僅記載程序法條文），判決如主文。
本案經檢察官吳姿函提起公訴，檢察官王佑瑜到庭執行職務。
中    華    民    國   110    年    11    月    30    日
                  刑事第十九庭 審判長  法 官 許博然
　
                                       法 官 洪韻婷
　
                                       法 官 王國耀
上列正本證明與原本無異。
如不服本判決，應於判決送達後20日內敘明上訴理由，向本院提
出上訴狀 (應附繕本) ，上訴於臺灣高等法院。其未敘述上訴理
由者，應於上訴期間屆滿後20日內向本院補提理由書「切勿逕送
上級法院」。
                                書記官  張美玉
中    華    民    國   110    年    12    月    1     日
附錄本案論罪科刑法條：
修正前毒品危害防制條例第4 條
製造、運輸、販賣第一級毒品者，處死刑或無期徒刑；處無期徒
刑者，得併科新臺幣2000萬元以下罰金。
製造、運輸、販賣第二級毒品者，處無期徒刑或7 年以上有期徒
刑，得併科新臺幣1000 萬元以下罰金。
製造、運輸、販賣第三級毒品者，處7 年以上有期徒刑，得併科
新臺幣700 萬元以下罰金。
製造、運輸、販賣第四級毒品者，處5 年以上12年以下有期徒刑
，得併科新臺幣300 萬元以下罰金。
製造、運輸、販賣專供製造或施用毒品之器具者，處1 年以上7
年以下有期徒刑，得併科新臺幣100萬元以下罰金。
前五項之未遂犯罰之。